臺灣高等法院民事裁定
108年度抗字第1665號
抗  告  人  林景炫
                    （現於法務部○○○○○○○執行中）   送達代收人  梁靜琴

上列抗告人因與相對人李星成間清償債務事件，對於中華民國10
8年10月28日臺灣士林地方法院108年度訴字第1528號所為裁定提
起抗告，本院裁定如下： 
    主  文
原裁定廢棄。
    理  由
一、本件相對人於民國108年7月24日向原法院聲請對抗告人與第
    三人徐建華發支付命令，原法院依其聲請核發命抗告人與徐
    建華連帶清償借款新臺幣（下同）500萬元之本息暨違約金
    之108年度司促字第9768號支付命令（下稱系爭支付命令）
    ，嗣僅抗告人於法定期間內提出異議，徐建華則未異議（見
    系爭支付命令卷第28頁，原法院卷第13頁）。原裁定以：抗
    告人係針對其個人關係事項提出異議，效力自不及於徐建華
    ，上開支付命令對徐建華業已確定，僅對抗告人發生視為起
    訴之效力，此部分支付命令已失其效力，原法院自不因徐建
    華之戶籍地位於臺北市士林區而取得本件訴訟之管轄權，抗
    告人之戶籍設於新北市五股區，且目前於法務部○○○○○○○執
    行有期徒刑，預計執行至110年7月間，可謂其寄寓地係位於
    法務部○○○○○○○○○○○○○○）所在之宜蘭縣三星鄉，二者均非原
    法院轄區，審酌抗告人現實際所在地係宜蘭縣三星鄉，以臺
    灣宜蘭地方法院（下稱宜蘭地院）為第一審管轄法院，較有
    利抗告人之應訴及防禦等為由，依職權將本件訴訟移送宜蘭
    地院。抗告人不服，提起抗告前來。
二、抗告人抗告意旨略以：伊無久住監獄之意思，且現已著手  
    進行假釋之申請，倘伊獲得假釋，以宜蘭地院為第一審管  
    轄法院，較不利於伊之應訴及防禦。又伊現在宜蘭監獄服刑
    ，行動受限，無法取得應訴之相關訴訟資料，需依賴住在新
    北市五股區之家人幫忙尋找及提供給法院，本件訴訟移送至
    宜蘭地院，顯不利於伊之應訴及防禦，而伊戶籍所在之臺灣
    新北地方法院（下稱新北地院），較有利於伊之應訴及防禦
    等語，爰求為廢棄原裁定，並依職權移送至新北地院。
三、按債務人對於支付命令之全部或一部，得於送達後20日之不
    變期間內，不附理由向發命令之法院提出異議。」，民事訴
    訟法第516條第1項定有明文。次按連帶債務人共同被訴時，
    如債務人中之一人提出非基於個人關係之抗辯並有理由者，
    固對於共同被告之各債務人即屬必須合一確定，並適用民事
    訴訟法第56條第1項之規定，且此項規定，於督促程序，亦
    有適用。是督促程序中，連帶債務人中之一人對於支付命令
    提出異議而非基於個人關係者，其異議之效力及於全體債務
    人。惟同法第516條第1項規定債務人對於支付命令得不附理
    由，向發支付命令之法院提出異議，故債務人中之一人提出
    異議未附理由或所附理由不明確，致無法判斷其異議是否非
    基於個人關係時，法院即應行使闡明權，加以調查，在確定
    其異議之效力不及於全體債務人前，尚不得謂未提出異議之
    債務人之支付命令已告確定（最高法院102年度台抗256號及
    86年度台抗字第436號裁定意旨參照）。申言之，債務人中
    之一人異議是否及於全體債務人，應視法院審理結果而定，
    如審理結果認該債務人異議為無理由而判決其敗訴者，應認
    該債務人異議之效力不及於他債務人；如審理結果認該債務
    人異議為有理由而判決其勝訴者，應認其異議之效力及於他
    債務人（本院暨所屬法院107年法律座談會民事類提案第25
    號研討結果參照）。據上，須待債務人之異議理由已確定係
    基於個人關係之抗辯時，始得認為異議效力不及於他債務人
    。
四、查本件抗告人之戶籍地在新北市五股區，徐建華之戶籍地在
     臺北市士林區，有個人戶籍資料可稽（見支付命令卷第14
     、15頁）。又相對人聲請系爭支付命令係請求抗告人及徐
     建華負連帶給付責任，依民事訴訟法第20規定，相對人得
     向原法院聲請對抗告人及徐建華核發命該二人連帶給付之
     支付命令，原法院有管轄權得同時對抗告人核發系爭支付
     命令。再者，本件抗告人對系爭支付命令提出之異議狀僅
     記載其未曾見過相對人所提之借據，此借據非雙方自由意
     志下合意所訂定，其不承認此筆500萬元債務等語（見原法
     院卷第15頁），似否認借據之真正，果爾，可認非基於個
     人事由所提之異議，且抗告人提出異議本無須附理由，則
     其異議狀所載是否抗告人全部之答辯理由，顯非無疑，原
     法院未向抗告人行使闡明權，加以調查判斷其異議是否非
     基於個人關係，即遽認抗告人提出異議，非基於個人關係
     ，其效力不及於徐建華，進而認原法院對抗告人無管轄權
     ，即有未洽。
五、綜上所述，原法院未查明抗告人是否確實僅基於個人事由異
    議，遽以無管轄權為由，將本件訴訟裁定移送宜蘭地院，自
    有不當。抗告意旨指摘原裁定不當，求予廢棄，為有理由。
    爰由本院將原裁定廢棄，發回原法院更為適法之處理。
六、據上論結，本件抗告為有理由，爰裁定如主文。
中　　華　　民　　國　　108 　年　　12　　月　　31　　日
                  民事第十七庭 
                        審判長法  官   黃雯惠
                              法  官   林佑珊
                              法  官   賴秀蘭
正本係照原本作成。
本裁定除以適用法規顯有錯誤為理由外，不得再抗告。如提起再
抗告，應於收受送達後10日內委任律師為代理人向本院提出再抗
告狀。並繳納再抗告費新臺幣１千元。
中　　華　　民　　國　　109 　年　　1 　　月　　3 　　日
                              書記官   林淑貞